臺灣臺北地方法院刑事判決　　　　　　　100年度智訴字第4號
公　訴　人　臺灣臺北地方法院檢察署檢察官
被　　　告　李祈宏
選任辯護人　王東山律師
　　　　　　林孝甄律師
　　　　　　許富雄律師
上列被告因偽證等案件，經檢察官提起公訴（99年度偵字第2688
8號），本院判決如下：
    主  文
李祈宏明知為未得商標權人同意，於同一商品使用相同之註冊商
標之商品而販賣，處有期徒刑月；扣案之仿冒BOSE廠牌301型
音響喇叭壹組，沒收。又證人，於檢察官偵查時，於案情有重要
關係之事項，供前具結，而為虛偽陳述，處有期徒刑肆月。應執
行有期徒刑陸月，扣案之仿冒BOSE廠牌301型音響喇叭壹組，沒
收。
    事  實
一、李祈宏明知如附件所示「BOSE」、「301」等商標名稱、圖
    樣、記號，係美商伯斯公司（BOSE CORPORATION）向我國經
    濟部智慧財產局申請，經審查准予註冊而取得商標權（其註
    冊號數、專用期限、指定使用之商品，均如附件所示），現
    仍在商標專用期限內。復明知其於不詳時間，所販入之「
    BOSE 」廠牌301型音響喇叭1組，係未經美商伯斯公司之同
    意，於同一之「音響喇叭」商品，使用相同如附表所示註冊
    商標之仿冒品（下稱仿冒BOSE廠牌301型音響喇叭）。竟於
    99年1 月12日某時，基於明知為未得美商伯斯公司同意、於
    同一商品使用相同之註冊商標之商品而販賣之犯意，在其所
    經營位於新北市○○區○○路700號之「奇宏音響行」內，
    以新臺幣（下同）4,200元之價格，出售仿冒BOSE廠牌301型
    音響喇叭1組給陳俊仁，嗣陳俊仁於同日下午16時許，將該
    組仿冒BOSE廠牌301型音響喇叭送至臺北市○○區○○路1段
    45號「凱煜電器有限公司」（下稱凱煜公司）內，以5,000
    元之價格，出售給凱煜公司（陳俊仁違反商標法部分已另案
    提起公訴），而侵害美商伯斯公司之商標權。嗣美商伯斯公
    司委由劉禮綺、吳曦然於99年1月14日，在上址凱煜公司內
    ，以8,000元之價格，向凱煜公司（負責人巫志龍，另案偵
    辦）購得該組仿冒BOSE廠牌301型喇叭，並經美商伯斯公司
    委由唐朝智慧財產有限公司提出該組仿冒BOSE廠牌301型音
    響喇叭向保安警察第二總隊第一大隊第一中隊提出告訴。
二、因陳俊仁向李祈宏調貨後出售給凱煜公司而由凱煜公司出售
    給劉禮綺、吳曦然之BOSE廠牌301型音響喇叭係仿冒品，巫
    志龍、陳俊仁因而涉嫌違反商標法案件，經臺灣臺北地方法
    院檢察署分99年度偵字第10814號案件偵辦，詎李祈宏竟於
    99年8月23日下午至臺灣臺北地方法院檢察署第26偵查庭作
    證，朗讀證人結文後具結，並經檢察官告知其如恐因陳述致
    自己受刑事追訴或處罰，依刑事訴訟法第181條規定得拒絕
    證言之權利，如不拒絕證言，應據實陳述，而於接受檢察官
    訊問時，對其是否有以4,200元之價格出售扣案之仿冒BOSE
    廠牌301型音響喇叭給陳俊仁等與案情有重要關係之事項，
    供前具結而為虛妄之陳述，謊稱：其沒有販賣BOSE廠牌301
    型音響喇叭給陳俊仁，陳俊仁提出之編號0856號估價單上第
    7行「調301SP」等字樣在其簽名之前並未寫好云云，用以掩
    飾扣案之仿冒BOSE廠牌301型音響喇叭係其以明顯低於市價
    （約1萬6,500元）之4,200元價格出售給陳俊仁之關係案情
    重要事項。
三、案經臺灣臺北地方法院檢察署檢察官自動檢舉偵查起訴。
    理  由
一、程序方面：
    按被告以外之人於審判外之陳述，雖不符刑事訴訟法第159
    條之1至第159條之4之規定，而經當事人於審判程序同意作
    為證據，法院審酌該言詞陳述或書面陳述作成時之情況，認
    為適當者，亦得為證據；當事人、代理人或辯護人於法院調
    查證據時，知有刑事訴訟法第159條第1項不得為證據之情形
    ，而未於言詞辯論終結前聲明異議者，視為有前項之同意，
    刑事訴訟法第159條之1、第159條之5第1項、第2項分別定有
    明文。經查，本判決下列所引用之被告以外之人於審判外之
    陳述，檢察官、被告李祈宏及其選任辯護人於本院言詞辯論
    終結前均未聲明異議，本院審酌上開證據資料製作時較無人
    情施壓或干擾，亦無不當取供及證明力明顯過低之瑕疵，認
    以之作為證據應屬適當，故揆諸前開規定，認前揭證據資料
    有證據能力，合先敘明。
二、訊據被告固坦承明知如附件所示「BOSE」、「301」等商標
    圖樣、記號，係美商伯斯公司向經濟部智慧財產局申請註冊
    使用於揚聲器、音響喇叭等商品並取得商標權，未經上開公
    司授權不得於同一或類似商品使用該商標，及其於99年8月
    23日下午，在臺灣臺北地方法院檢察署第26偵查庭內，於檢
    察官偵辦該署99年度偵字第10814號巫志龍等違反商標法一
    案時，以證人身分於供前具結後，就檢察官訊問其有無賣
    BOSE廠牌301型喇叭給陳俊仁乙節，證述「沒有」等情，惟
    矢口否認有何販賣仿冒商標商品及偽證犯行，辯稱：其未曾
    販賣BOSE廠牌301型音響喇叭給陳俊仁，扣案之仿冒BOSE廠
    牌301型音響喇叭亦非其販售給陳俊仁，其於檢察官訊問時
    ，並未為虛偽陳述云云。被告之辯護人並為被告辯稱：陳俊
    仁所提出之編號0856號估價單上固有被告之簽名，惟被告簽
    名時，並無調「301SP」等字樣，且一般陳俊仁向被告調貨
    時，被告一定會開立出貨單，其上並有陳俊仁簽名為憑，豈
    會像陳俊仁所提出之估價單一樣在以下空白處又隨意加字？
    況陳俊仁所提出之估價單是99年1月12日，而凱煜公司出售
    之日期係99年1月14日，已事隔2天，究竟是否係同一台喇叭
    ，陳俊仁於警詢之初亦稱不記得了，顯見本案係陳俊仁為交
    代出上游而誣指被告，被告實為無辜；且被告於前案所為證
    述，僅係就其所知為陳述，並無虛偽，亦無虛偽陳述之故意
    ，縱其為虛偽陳述，亦非就案情重要關係事項為虛偽陳述，
    蓋陳俊仁於該案中既已先承認有販賣系爭仿冒之喇叭予巫志
    龍，巫志龍等已坦承其來源係陳俊仁，警方亦扣得仿冒之喇
    叭，則就陳俊仁、巫志龍等人之犯行即已足堪認定，縱使被
    告否認曾販賣仿冒喇叭予陳俊仁，對於陳俊仁等之案情並無
    影響，應不構成偽證罪云云。經查：
  (一)事實欄一部分：
    1.本件如附件所示「BOSE」、「301」等商標名稱、圖樣、
      記號，係美商伯斯公司向我國經濟部智慧財產局申請，經
      審查准予註冊而取得商標權，該等商標指定使用於揚聲器
      、擴音器、麥克風、增幅器、擴大器、音響喇叭、揚聲器
      、音響外殼等專用商品，現均仍在專用期間，為被告所不
      爭執，並有經濟部智慧財產局商標資料檢索服務列印資料
      在卷可稽（見99年度偵字第10814號偵查卷第16至17頁）
      。
    2.且查扣案之BOSE廠牌301型喇叭1組，業經鑑定人即美商伯
      斯公司大中華地區品牌保護專員吳曦然出具鑑定報告書認
      係仿冒品（見同上偵查卷第18頁），理由為：(1)真品上標
      籤印刷清晰，品牌標誌合乎比例，右下角有「RoHS」標誌
      說明有關物料使用限制，扣案物之標籤印刷容易被刮花，
      而且字體粗幼不一，亦欠缺「RoHS」標誌；(2)真品內用以
      震動的物料纖薄，可看到內部配件，扣案物之物料則太厚
      ，完全不能看到內部；(3)真品上網蓋拉得非常緊密，扣案
      物的網卻可以被徒手拉起，結構鬆散；(4)真品的內部配件
      有品牌標誌、編號及防偽密碼圖，扣案物之內部配件欠缺
      品牌標誌、編號及防偽密碼圖，真品市價為1萬6,500元等
      語。本院衡酌上情及鑑定人之鑑別委任狀（見同上偵查卷
      第21頁），認鑑定人前述鑑定所使用之目測、手觸之檢查
      方法、技術顯屬妥當，鑑定亦依照適正之程序進行，鑑定
      人並具備必要之資格，及鑑定人就其鑑定內容已為詳盡報
      告，復為被告所是認等情，堪認鑑定人前開鑑定結果應屬
      可採，本件扣案物確屬仿冒美商伯斯公司商標權之商品。
    3.又扣案之仿冒BOSE廠牌301型音響喇叭1組，係證人即告訴
      代理人唐朝智慧財產有限公司人員劉禮綺偕同吳曦然，於
      99年1月14日，在臺北市○○區○○路1段45號凱煜公司內
      ，以8,000元之價格，向凱煜公司門市人員柯威任所購得
      ，而BOSE廠牌301型音響喇叭真品賣給經銷商之價格至少
      要9,000元以上，一般市面上約在1萬1,000元至1萬2,000
      元，此據證人劉禮綺、吳曦然於偵查中具結證述明確（見
      同上偵查卷第22頁反面至第23頁、第29頁反其反面），並
      據證人即凱煜公司負責人巫志龍、門市人員柯威任於檢察
      官訊問時供述綦詳（見同上偵查卷第23頁、第27頁、第43
      頁），且互核相符，復有凱煜公司於99年1月14日以8,000
      元價格出售扣案仿冒BOSE廠牌301型音響喇叭給劉禮綺、
      吳曦然所開立之估價單影本附卷可稽（見同上偵查卷第14
      頁），此外，並有該仿冒BOSE廠牌301型音響喇叭扣案可
      證。堪認扣案之仿冒BOSE廠牌301型音響喇叭確係由凱煜
      公司門市人士柯威任出售予劉禮綺、吳曦然。
    4.而凱煜公司柯威任所出售給劉禮綺、吳曦然之扣案仿冒
      BOSE廠牌301型音響喇叭，係柯威任以5,000元之價格，向
      陳俊仁訂購取得，由陳俊仁於99年1月12日送至上址凱煜
      公司內，喇叭價金係是以月結方式由凱煜公司於月底開支
      票給付陳俊仁等情，亦據證人巫志龍、陳俊仁於檢察官訊
      問時供述明確（見同上偵查卷第22頁反面至第23頁），並
      有證人陳俊仁所提出之編號0857號估價單影本附卷可稽（
      見同上偵查卷第24頁反面）。再陳俊仁係於99年1月12日
      接獲柯威任調貨電話後，打電話詢問被告及其他供貨廠商
      是否有BOSE廠牌301型音響喇叭，因其他廠商均表示沒貨
      ，只有被告表示尚有1組BOSE廠牌301型音響喇叭，陳俊仁
      因而於同日下午，送被告所訂購之金嗓金龍（機號000000
      00號）伴唱機1台至被告所經營位於新北市○○區○○路
      700號之「奇宏音響行」之同時，以4,200元之價格，向被
      告購買取得該組仿冒BOSE廠牌301型音響喇叭，被告並在
      陳俊仁所提供之編號0856號估價單簽收等情，業據證人陳
      俊仁於本院審理時具結證述綦詳，並證稱：編號0856號估
      價單，「台照」欄內是記載被告的音響店名，「計新臺幣
      」欄所載內容就是進貨金額扣除調貨金額的總金額，品名
      欄內所載「金嗓金龍」單價「37000」，就是我賣給被告
      的音響，其下所載「調301SP」，就是我跟被告調貨，估
      價單上所載文字，除了「計新臺幣」欄內之「32800」是
      我在計算月結金額時所寫，其餘內容都是99年1月12日我
      所填寫的，我在被告經營之奇宏音響行內向被告拿到該組
      喇叭後，我就直接送去給凱煜公司，被告提出之被證1至4
      號所示售貨單與我所使用之估價單不同，被證1至4號所示
      售貨單是我單純跟被告調貨，而沒有送貨給被告，而編號
      0856號估價單，是表示我送貨給被告時，也有向被告調貨
      ，我在品名欄、數量欄、單價欄、金額欄依序寫完「調
      301SP」、「1」、「4200」、「4200-」等內容後才將該
      估價單交給被告簽名，該次調貨，被告並未寫售貨單給我
      等語明確。且查證人陳俊仁所提出之估價單1本中，編號
      0856號之估價單上第7行「調301SP」、「1」、「4200」
      、「4200- 」等字跡之墨水螢光反應與該頁其他字跡（除
      「計新臺幣」欄上「32800」等字跡外」之墨水之螢光反
      應未發現明顯差異等情，亦有內政部警政署99年7月26日
      刑鑑字第0990081856號鑑定書附卷可按（見同上偵查卷第
      32至33頁），益徵證人陳俊仁所為上開證述為真實。佐以
      被告亦供承編號0856號上之「李祈宏」等字跡係其本人所
      簽等情，在在足認扣案之仿冒BOSE廠牌301型音響喇叭確
      係由被告出售予陳俊仁，再由陳俊仁轉售凱煜公司，凱煜
      公司再出售予劉禮綺、吳曦然。綜上，此部分事證明確，
      被告辯稱其未販售扣案之仿冒BOSE廠牌301型音響喇叭給
      陳俊仁云云，應屬卸責之詞，不足採信。
    5.至被告雖提出被證1至4號所示售貨單，主張其售貨與陳俊
      仁，係由其填寫售貨單，而非由其在陳俊仁提出之估價單
      上簽名，惟查被告提出之售貨單日期依序為97年2月5日、
      98年2月16日、98年3月16日及98年4月27日，均發生於本
      件陳俊仁向被告購買扣案仿冒BOSE廠牌301型音響喇叭之
      前6個月以上，且被告出售該等物貨給陳俊仁時，並未向
      陳俊仁進貨，業據證人陳俊仁證述明確，又被告未能提出
      該等售貨單原本全冊，參以被告亦供承其無法提出99年1
      月份之售貨單原本全冊，是該等售貨單實不足以證明被告
      與陳俊仁間售貨、調貨之交易模式，此外被告亦無法提出
      其他具體證述或證據證明其所證所辯屬實，顯係為不存在
      之事捏造虛偽歷程，是該等售貨單不足採為對被告有利之
      心證，附此敘明。
  (二)事實欄二部分：
    1.查被告於99年8月23日下午以證人身分接受檢察官訊問前
      ，有朗讀證人結文並簽名具結，且經檢察官告知依刑事訴
      訟法第181條規定，其得拒絕證言，若不拒絕證言，應據
      實陳述，被告明知檢察官係在調查扣案之仿冒BOSE廠牌
      301型音響喇叭之來源及進貨價，以查明陳俊仁、巫志龍
      是否涉嫌違反商標法，被告於接受檢察官訊問時，並未拒
      絕證言，而證述：其沒有販賣扣案之仿冒BOSE廠牌301型
      音響喇叭給陳俊仁，在其於陳俊仁所提出之編號0856號估
      價單上簽名時，尚無第7行「調301SP」等字樣之記載云云
      等情，有99年8月23日檢察官訊問筆錄在卷可稽（見同上
      偵查卷第37頁及其反面），且為被告所是認。而查扣案之
      仿冒BOSE廠牌301型音響喇叭1組，係被告於99年1月12日
      ，以4,200元之價格，出售給陳俊仁，嗣陳俊仁以5,000元
      出售給凱煜公司，凱煜公司再以8,000元之價格出售給劉
      禮綺、吳曦然等情，已堪認定，業如前所述。是此部分事
      實，事證明確，被告於99年8月23日偵訊時所為證言並非
      實情，其所為偽證犯行，亦堪認定。
    2.按刑法上之偽證罪，為形式犯，不以結果之發生為要件，
      證人於供前或供後具結而就案情有重要關係事項，故為虛
      偽陳述，其犯罪即成立，而該罪所謂於案情有重要關係之
      事項，則指該事項之有無，足以影響於裁判之結果者而言
      ，至於其虛偽陳述，法院已否採為裁判或檢察官據為處分
      之基礎，或有無採為基礎之可能，皆於偽證罪之成立無影
      響（最高法院71年度臺上字第8127號、84年度臺上字第
      3949號判例意旨可供參照）。被告於陳俊仁、巫志龍涉嫌
      違反商標法案件檢察官偵查時所為之證詞並非實情，又陳
      俊仁、巫志龍於99年8月23日檢察官偵查時時，尚未坦承
      犯罪，辯稱其等以為所出售之之BOSE廠牌301型音響喇叭
      係平行輸入商品，非仿冒品云云，是陳俊仁向被告買受該
      組仿冒BOSE廠牌301型音響喇叭之價格是否明顯低於市價
      ，顯然非平行輸入之真品，而被告又非以正常管道向原廠
      購得，即足以影響陳俊仁、巫志龍犯行之認定，故被告所
      為前揭證詞，自屬與上揭案情有重要關係之事項無疑，核
      被告此部分所為，係犯刑法第168條之偽證罪。被告及其
      辯護人所為上開辯解，無足採信。
  (三)綜上，本件事證明確，被告犯行洵堪認定，應依法論科。
三、論罪科刑：
  (一)核被告事實欄一所為，係犯商標法第82條之販賣仿冒商標商
    品罪；事實欄二所為，係犯刑法第168條之偽證罪。
  (二)其所犯上開二罪，犯意各別，行為互殊，罪名不同，應予分
    論併罰。
  (三)爰審酌被告犯罪之動機、目的係為圖自己經濟上之利益，以
    販賣仿冒商標商品之方式賺取錢財，顯欠缺保護智慧財產權
    之觀念，並影響商標權人之商譽及正常收益，並減損我國保
    護智慧財產權之國際形象，所為非是，及其所販賣之仿冒商
    標商品數量、價值，暨其藐視證人到庭作證應據實陳述之義
    務，為虛偽之陳述，影響司法威信，對國家司法權之行使產
    生危害，且事後矢口否認犯行，犯後態度不佳等一切情狀，
    分別量處如主文所示之刑，並定其應執行之刑。
  (四)扣案使用如附件所示商標圖樣之仿冒BOSE廠牌301型音響喇
    叭1組，不論屬於犯人與否，應依商標法第83條規定宣告沒
    收。
據上論斷，依刑事訴訟法第299條第1項前段，商標法第82條、第
83條，刑法第11條前段、第168條、第51條第5款，判決如主文。
本案經檢察官林淑玲到庭執行職務。
中    華    民    國   100    年    4     月    29    日
                  刑事第十二庭  審判長法  官  李英豪
                                      法  官  曾正龍
                                      法  官  陳慧萍
以上正本證明與原本無異。
如不服本判決應於收受送達後10日內向本院提出上訴書狀，並應
敘述具體理由；其未敘述上訴理由者，應於上訴期間屆滿後20日
內向本院補提理由書。「切勿逕送上級法院」。
                                      書記官  黃慧怡
中    華    民    國  100    年    4      月    29     日
附錄本案論罪科刑法條：
商標法第82條
明知為前條商品而販賣、意圖販賣而陳列、輸出或輸入者，處
1 年以下有期徒刑、拘役或科或併科新臺幣 5 萬元以下罰金。
中華民國刑法第168條
（偽證罪）
於執行審判職務之公署審判時或於檢察官偵查時，證人、鑑定人
、通譯於案情有重要關係之事項，供前或供後具結，而為虛偽陳
述者，處 7 年以下有期徒刑。